【裁判字號】    92,訴,1335
【裁判日期】    921125
【裁判案由】    偽造文書
【裁判全文】
臺灣板橋地方法院刑事判決                        九十二年度訴字第一三三五號
    公  訴  人  臺灣板橋地方法院檢察署檢察官
    被      告  丁○○
                戊○○
    共      同
    選任辯護人  王泓鑫律師
右列被告因偽造文書案件，經檢察官提起公訴（九十一年度偵字第一四六二二號），
本院判決如左：
    主  文
丁○○、戊○○均無罪。
    理  由
一、公訴意旨略以：被告丁○○與戊○○係兄妹關係，且均為「勝大機械工業股份有
    限公司」（下稱勝大公司）之負責人及會計，共同基於偽造私文書、行使偽造私
    文書之犯意聯絡，明知「天偉行」商號負責人甲○○，僅因申報資料及行文之便
    將印章交由其二人保管，並未允許其作為支票付款或擔保之用，竟於九十年六月
    二十五日前後，在不詳處所，在其二人向弘茂鋁業五金行負責人乙○○借得之發
    票人均為乙○○；面額分別新臺幣（下同）九十一萬二千九百七十七元、一百萬
    元；票號分別為ＱＥ0000000號、ＱＥ0000000號；付款人均為臺
    北國際商業銀行積穗分行之支票二紙背面上，盜用「天偉行」之印章而偽造背書
    之私文書。事後將前揭支票背書再行轉讓予由丁○○斯時擔任負責人之「鎂成金
    科技城股份有限公司」（下稱鎂成金公司）。復於九十年二月七日，由其二人或
    其授權之員工，持向「彰化商業銀行股份有限公司西三重分行」（下簡稱彰化銀
    行西三重分行）作借款之還款票據而行使。嗣因該票據屆期不獲兌現，由彰化銀
    行對乙○○、甲○○、鎂成金公司起訴請求給付票款，經臺灣板橋地方法院以九
    十年度板簡字第二二五０號為彰化銀行勝訴之判決。甲○○收受前揭判決後，始
    獲悉上情，因認被告丁○○、戊○○涉犯刑法第二百十六條、第二百十條之行使
    偽造私文書罪嫌。
二、按犯罪事實應依證據認定之，無證據不得認定其犯罪事實；又不能證明被告犯罪
    者，應諭知被告無罪之判決，刑事訴訟法第一百五十四條第二項、第三百零一條
    第一項前段分別定有明文；又認定不利於被告之事實，須依積極證據，苟積極證
    據不足為不利於被告事實之認定時，即應為有利於被告之認定，更不必有何有利
    之證據。而此所謂之證據，須確能為被告有罪之證明，而無瑕疵可指者，始足當
    之；其為訴訟上之證明，則須至任何之一般人均認其為真正，而無所懷疑之程度
    ，最高法院三十年上字第八一六號、六十九年度台上字第四九一三號、七十六年
    度台上字第四九八六號判例可資參酌。
三、公訴人認被告丁○○、戊○○涉有行使偽造私文書之罪嫌，係以告訴人甲○○之
    指述、證人乙○○、林天成之證言，本院九十年度板二二五簡字第Ｏ號卷宗及宣
    示判決筆錄影本、支票及背面影本各二紙、彰化銀行西三重分行出具之九十一年
    十一月五日彰西重字第七七Ｏ號函文暨所附應收票據明細表一紙等，為其論據。
    本件經訊之被告丁○○、戊○○均堅決否認有右揭犯行，丁○○辯稱：伊並沒有
    跟乙○○借支票，也沒有用天偉行印章背書，戊○○也不是勝大公司員工，伊並
    無行使偽造私文書犯行等語；被告戊○○則辯稱：伊以個人名義幫天偉行記帳跟
    付款事宜，天偉行向鎂成金買貨，因天偉行沒有支票，遂由伊向乙○○借票支付
    貨款給鎂成金，天偉行印章係天偉行前任會計丙○○交給黃秀如後，由黃秀如郵
    寄給伊，伊於八十九年七月開始為天偉行記帳時，就取得甲○○授權在支付貨款
    的支票背面蓋章背書，伊並無行使偽造私文書犯行等語。
四、經查：
（一）證人乙○○於本院訊問時具結證稱：「（問：本案支票二紙是否你的？）都是
      我的，被告戊○○跟我借去用，確實時間我忘記了。」、「被告戊○○打電話
      跟我說的，我一次寄二張支票給她。」、「（問：借票過程中，被告丁○○有
      無跟你聯絡過？）沒有」等語，核與被告戊○○於本院訊問時供稱：「（問：
      本件二張支票你知否從何來？）我跟證人乙○○借的。有跟他當面拿，也有他
      用寄的。這次好像是當面拿的，時間很久了，不太確定。」、「（問：被告丁○○知否你跟證人乙○○借票的事？）不知道」、「（問：你幫天偉行借票、
      付款及記帳，被告丁○○有無參與？）沒有。被告丁○○也沒有出面借票過。
      」等語（以上參見本院九十二年八月廿六日訊問筆錄、九十二年六月十三日訊
      問筆錄）情節大致相符，依據證人乙○○、被告戊○○所言，本件二張支票確
      係被告戊○○出面向證人乙○○商借，是被告丁○○辯稱：並未向乙○○借支
      票、也未使用天偉行印章背書一節，應非無據，堪以採信。
（二）次查，告訴人甲○○於本院訊問時陳稱：「八十四年六月時，調到雲林勝大公
      司作業務，但因要涉及課稅，被告戊○○叫我用我的名字成立天偉行，我是掛
      名的，因為我在他們公司上班，要聽他們的。他們成立天偉行的目的，是因他
      們做倉儲，被檢舉沒有成立公司，才會成立天偉行。天偉行實際上有營運，我
      只負責做業務。天偉行的盈虧，是由被告戊○○家族企業來負擔，不歸我管，
      我只是領薪水。」等語（參見本院九十二年六月十三日訊問筆錄），與證人丙○○於本院審理中具結證稱：「設籍課稅是我幫天偉行辦的」、「我聽甲○○
      說總公司是在萬華，因在雲林有據點，貨從萬華進來，但要從雲林開發票出去
      ，為了作帳需要，才成立天偉行。」等語（參見本院九十二年十一月十一日審
      理筆錄）核屬相符，顯見告訴人甲○○僅係天偉行之名義負責人，並非天偉行
      之實際負責人。況且，告訴人甲○○於本院訊問時復陳稱：伊知道天偉行有跟
      鎂成金進貨，是鎂成金送貨到天偉行，但不是伊進的貨；伊知道天偉行沒有申
      請支票；伊不知道天偉行如何付款給鎂成金，係由戊○○負責等語（參見本院
      九十二年八月廿六日訊問筆錄），既然告訴人甲○○指稱係被告戊○○授意其
      成立天偉行，其對於天偉行實際營運、帳目情形均不知情，而天偉行實際上又
      有進貨之事實，且天偉行本身並無申請之支票可供使用，則天偉行自然需以現
      金或商借之支票支付貨款，足見告訴人甲○○事先應有概括授權被告戊○○得
      以天偉行之名義處理貨款事宜。
（三）再查，被告戊○○辯稱其自八十九年七月間開始負責為天偉行記帳、付款事宜
      ，天偉行要付貨款給鎂成金時，向來都是以跟他人借票，其蓋用天偉行印章背
      書後再行交付之方式等情，有其提出經提示兌現之付款人中和地區農會員山分
      部、發票人林欽水、帳號000000000之支票三紙附於本院審理卷可稽
      ，而該三紙支票背面亦蓋有天偉行之印章背書，顯見被告戊○○辯稱以往均是
      以此方式給付貨款一節，應非無稽。由此益徵告訴人甲○○事先確有概括授權
      被告戊○○得以天偉行名義在給付貨款之支票背面蓋用天偉行之印章背書。
五、綜上所述，本件支票二紙係由被告戊○○向證人乙○○商借後，自行蓋用天偉行
    印章背書，再交予鎂成金抵償貨款，自難認與被告丁○○有何關聯。而被告戊○○係基於告訴人甲○○之概括授權下，自行在本件支票二紙被面蓋用天偉行印章
    背書後，為給付貨款而將該二紙支票交予鎂成金，亦難認被告戊○○有何偽造私
    文書、行使偽造私文書之犯行，被告丁○○、戊○○前開所辯應非無稽，堪以採
    信。公訴人所舉之事證尚難作為被告二人有罪之證明，本院自難遽為不利被告丁○○、戊○○之認定。此外，復查無其他積極證據足資證明被告丁○○、戊○○
    確有公訴人所指之上開犯行，不能證明被告犯罪，揆諸前開說明，自應諭知被告
    二人無罪之判決。
據上論斷，應依刑事訴訟法第三百零一條第一項前段，判決如主文。
本案經檢察官葉志飛提起公訴、檢察官張云綺到庭執行職務。
中      華      民      國      九十二      年      十一    月    廿五  日
                                  臺灣板橋地方法院刑事第八庭
                                      審判長法  官  樊季康
                                            法  官  葉靜芳
                                            法  官  連育群
右正本證明與原本無異。
如不服本判決，應於判決送達後十日內，向本院提出上訴狀。
                                            書記官  蘇宥維
中      華      民      國      九十二      年      十二月    一    日


司法院資訊處製作；財團法人民間司法改革基金會備份。
